【裁判字號】    98,基簡,717
【裁判日期】    981209
【裁判案由】    返還價金
【裁判全文】
臺灣基隆地方法院民事判決             98年度基簡字第717號
原      告  甲○○
被      告  乙○○
                    （
上列當事人間請求返還價金事件，本院於中華民國98年11月25日
辯論終結，茲判決如下：
    主  文
被告應給付原告新臺幣壹拾萬伍仟玖佰捌拾伍元及自民國九十八
年七月二十八日起至清償日止按年息百分之五計算之利息。
訴訟費用新臺幣壹仟壹佰壹拾元由被告負擔。
本判決得為假執行。
    事實及理由要領
一、本件原告起訴主張：渠於民國（下同）97年３月12日向被告
    購買號牌「4733－QJ」裕隆牌自用小客車乙部（下稱系爭汽
    車），價金新臺幣（下同）105,985.元，過戶後，渠並將系
    爭汽車轉賣予訴外人魏宏旭；嗣發現系爭汽車係失竊後遭變
    造車身號碼（原為A32TK023837，經變造為A32TK021225）改
    懸號牌（原號牌為9F－7059，改掛4733－QJ）之汽車，渠雖
    對被告及其前手提出刑事告訴，惟均被認定為不知情而處分
    不起訴。然被告交付之系爭汽車既係經變造之贓車，其給付
    並未依債之本旨為之，且渠亦因交付系爭汽車經後手魏宏旭
    追償價金，渠自受有損害。又依兩造簽訂之「中古汽車（切
    結）合約書」第五條約定：「交車後，乙方若發現該車是借
    屍還魂車，或車身、車體有熔接，證件、引擎號碼有偽造，
    泡水車或引擎、變速系統故障等情事時，乙方可要求退車，
    甲方願無條件退回所有車款，不得主張異議。」本件被告出
    賣之系爭汽車既係變造之贓車，故渠依上開約定解除買賣契
    約，請求被告返還價金，詎迭經渠向被告請求，被告均置之
    不理等情，為此提起本件訴訟，請求判命被告給付105,985.
    元及自起訴狀繕本送達被告之翌日（98年７月28日）起至清
    償日止按年息５％計算之利息。
二、被告自認確曾於97年３月12日以105,985.元出賣系爭汽車予
    原告等事實，惟以：渠係於96年４月13日向前手葉斯文買得
    系爭汽車，渠不知系爭氣車係贓車，渠僅知該車是葉斯文自
    臺灣士林地方法院檢察署拍賣時所購得，再轉賣給渠，渠並
    無詐欺原告之犯意，刑事部分業經檢察官處分不起訴在案，
    且渠已將系爭汽車交付原告，原告請求渠返還價金，於法不
    合等語，資為抗辯。
三、查原告主張：渠於97年３月12日向被告購買系爭汽車，價金
    105,985.元，過戶後，渠並將系爭汽車轉賣予訴外人魏宏旭
    ；嗣發現系爭汽車係失竊後遭變造車身號碼之汽車，雖經渠
    對被告及其前手提出刑事告訴，惟均被認定為不知情而處分
    不起訴等事實，為被告所自認，並有兩造簽訂之「中古汽車
    （切結）合約書」（含使用牌照稅繳款書等）影本及臺灣基
    隆地方法院檢察署97年度偵字第4131號不起訴處分書影本各
    １件在卷可資佐證，原告之主張自堪信為真實。
四、兩造簽訂之「中古汽車（切結）合約書」第五條約定：「交
    車後，乙方若發現該車是借屍還魂車，或車身、車體有熔接
    ，證件、引擎號碼有偽造，泡水車或引擎、變速系統故障等
    情事時，乙方可要求退車，甲方願無條件退回所有車款，不
    得主張異議。」此有被告亦不爭執其真正之上開合約書影本
    在卷可稽。經核：上開合約書第五條之約定，其前段乃民法
    第0354條「物之瑕疵擔保責任」之明文化，其後段所稱「乙
    方可要求退車，甲方願無條件退回所有車款」，則為民法第
    0359條解除契約、回復原狀（民法第0259條）之明文化。故
    系爭汽車客觀上如有上開合約書第五條所指之情形，買受人
    即得依該約定解除契約、請求回復原狀（要求退車，請求賣
    方無條件退回車款）。而本件被告出賣予原告之系爭汽車，
    確為失竊後經變造車身號碼、改掛號牌之車輛（此業經檢察
    官查明），僅因其後係經臺灣士林地方法院檢察署拍賣而流
    出（由葉斯文買得，轉賣予被告，被告再轉賣予原告，再轉
    賣予訴外人魏宏旭），已非「贓車」，故均經檢察官處分不
    起訴，此除有臺灣基隆地方法院檢察署97年度偵字第4131號
    不起訴處分書影本在卷可證外，並經本院調卷核閱明確，故
    原告依兩造簽訂之「中古汽車（切結）合約書」第五條約定
    ，解除買賣契約、請求回復原狀（要求退車，請求賣方無條
    件退回車款）及加給自起訴狀繕本送達被告之翌日（98年７
    月28日）起至清償日止按年息５％計算之利息，自屬正當，
    應予准許。至被告如因同車之相同情形而受有損害，亦得向
    前手葉斯文依約請求，惟乃另一問題，併予敘明。
五、訴訟費用（裁判費）1,110.元，依民事訴訟法第78條之規定
    ，應由敗訴之被告負擔，爰一併確定其數額如主文第２項所
    示。
六、本件係「就民事訴訟法第0427條第１項訴訟（關於財產權之
    訴訟，其標的之金額或價額在新臺幣50萬元以下者）適用簡
    易程序所為被告敗訴之判決」，依民事訴訟法第0389條第１
    項第３款規定，應依職權宣告假執行，爰依職權宣告之。
七、據上論結，本件原告之訴為有理由，依民事訴訟法第78條、
    第0436條第２項、第0389條第１項第３款，判決如主文。
中    華    民    國    98    年    12    月    9     日
                  基隆簡易庭法      官  林金發
以上正本係照原本作成。
如不服本判決，應於本判決送達後20日內向本院提出上訴狀（並
附繕本）及繳納上訴裁判費，上訴於本院合議庭。
中    華    民    國    98    年    12    月    9     日
                            法院書記官  莊國南


司法院資訊處製作；財團法人民間司法改革基金會備份。
